【裁判字號】    93,訴,2721
【裁判日期】    950327
【裁判案由】    損害賠償
【裁判全文】
臺灣臺中地方法院民事判決  93年度訴字第2721號
原      告  甲○○
訴訟代理人  武燕琳律師
被      告  丙○○
當事人間因被告過失傷害案件，經原告向本院沙鹿簡易庭提起損
害賠償之附帶民事訴訟（93年度沙交簡附民字第23號），案經本
院沙鹿簡易庭移送前來，本院於95年3月13日言詞辯論終結，判
如下：
    主  文
被告應給付原告新台幣貳拾玖萬伍仟貳佰捌拾捌元及自民國九十
三年十一月十二日起至清償日止，按年息百分之五計算之利息。
原告其餘之訴駁回。
訴訟費用由被告負擔三分之一，餘由原告負擔。
本判決原告勝訴部分得假執行。但被告以新臺幣貳拾玖萬伍仟貳
佰捌拾捌元供擔保後，得免為假執行。
原告其餘假執行之聲請駁回。
    事實及理由
一、按訴狀送達後，原告不得將原訴變更或追加他訴。但擴張或
    減縮應受判決事項之聲明者，不在此限，民事訴訟法第255
    條第1項第3款定有明文。本件原告起訴請求被告給付新台幣
    （下同）2,177,094元。嗣於本院審理中先減縮請求被告給
    付837,582元，後又擴張請求被告給付920,291元，揆諸前揭
    法條規定，均應予准許，先予敘明。
二、原告起訴主張：
  (一)被告於民國（下同）93年4月27日下午6時50分許，酒後騎乘
    車號VHU-217之輕型機車，沿台中縣沙鹿鎮○○路由南往北
    方向行駛，行經斗潭路六四號前，因被告不勝酒力致其未能
    注意，而撞擊當時由原告騎乘車號GU3-462之機車，至原告
    左側肱骨骨折並有腦震盪。爰依民法第184條第1項前段、第
    191條之2、第193條、第195條、第196條請求被告賠償：(1)
    醫療費用17,440元；(2)看護費用99,000元；(3)不能工作之損
    失298,791元；(4)機車修復費用5,060元；(5)精神慰撫金50萬
    元，共計920,291元。
  (二)原告原以打零工為生，每日日薪新台幣六百四十元，自4月
    27日事故發生至今，均無法工作，不能工作之共152工作天
    ，損失合計97,280元（640×152＝97,280）。又被告左手至
    今仍無法舉高、伸直，依勞工保險殘廢給付標準表及各殘廢
    等級喪失或減少勞動能力表，更屬殘廢等級第九級、減少勞
    動能力達百分之五十三‧八三，是原告減少之勞動能力，依
    最低薪資一萬五千八百四十元計算，原告自時受傷之日起算
    至六十歲強制退休時為止，扣除中間利息後請求一次給付金
    額為1,491,832元。
  (三)精神慰撫金：  因原告係無資力之人，並由由法律扶助基金
    會予以訴訟扶助。事發至今，被告均無和解之誠意，加以原
    告左手至今仍無法舉高、伸直恐有殘廢之虞，實令原告每日
    生活在不安之情緒中，加以原告仍有三名子女需要扶養，考
    量雙方資力與被告加諸於原告之精神痛苦，原告請求五十萬
    之精神慰撫金，應不為過。
  (四)聲明：(1)被告應給付原告920,291元及自起訴狀繕本送達翌
    日起算至清償日止，按年息百分之五計算之利息。(2)願供擔
    保，請准宣告假執行。
三、被告則以：原告未能證明車禍前有工作，其請求工作損失並
    無理由，另原告請求之看護費用、慰撫金均過高等語，資為
    抗辯。並聲明：原告之訴及假執行之聲請均駁回。
四、兩造經本院試行整理並簡化爭點，其結果如下：
  (一)兩造不爭之事實：
  (1)侵權行為事實：
    被告於民國93年4月27日晚上6時50分，酒醉駕駛機車，在台
    中縣沙鹿鎮○○路六四號前逆向行駛撞傷原告，致原告受有
    左側肱股骨折。本件車禍係因被告酒醉駕車逆向行駛所致，
    原告並無過失。
  (2)損害金額之計算：（新台幣）
    醫療費用部分：兩造同意扣除被告代繳之3,623元後，
      原告得請求之醫療費用為17, 440 元。
    同意看護費用每日以1,800元計算，看護必要時間為住院
      期間共30日。
    原告得請求之機車修復費用為5,060元。
    如果原告原來有工作則本件車禍的工資損害以6個月計算
      沒有意見。
    兩造對於兩造都是從事打零工的工作，原告是高職紡織科
      畢業，被告是國小二年級肄業，被告現在黃昏市場擔任交
      通指揮，一日300元，每月收入約9,000元。
  (3)原告請求金額應扣除已受領之強制汽車保險費31,212元。
  (二)兩造爭執之事項：
  (1)原告於本件車禍發生之前有無在工作？薪資為何？
  (2)精神慰撫金多少才適當？
四、得心證之理由：
  (一)被告於民國93年4月27日晚上6時50分，酒醉駕駛機車，在台
    中縣沙鹿鎮○○路六四號前逆向行駛撞傷原告，致原告受有
    左側肱股骨折，本件車禍係因被告酒醉駕車逆向行駛所致，
    原告並無過失等情，業為兩造所不爭，故依民法第184條第
    1項前段規定，被告對原告應負侵權行為損害賠償責任應堪
    認定。又原告請求之：(1)醫療費用17, 440元；(2)必要看護
    費用每日以1,800元計算，看護必要時間為住院期間共30日
    ，共計54,000元；(3)機車修復費用5,060元，被告均不爭執
    ，故亦堪採信。
  (二)原告請求因本件車禍發生受有不能工作之損失298,791元部
    分，原告雖聲請傳喚證人乙○○到庭作證，然因證人乙○○
    經本院傳訊，並未到庭，而原告當庭表明捨棄證據調查之聲
    請，本院審酌證人乙○○為原告之親戚，竟不願到庭作證，
    且原告亦已捨棄此一證據方法，另本院依職權函查結果，原
    告並無90至92年度均無薪資所得之申報資料，此有稅務電子
    閘門財產調件明細表一份在卷足憑，本院對原告行使闡明權
    後，原告仍未能舉證證明其於本件車禍前有何工作及工作之
    收入，故原告主張因本件車禍受有前揭不能工作之損害即無
    有據，本院礙難採信。
  (三)另原告請求被告給付慰撫金50萬元等情，被告則抗辯請求金
    額過高等語，經查：原告是高職紡織科畢業，被告是國小二
    年級肄業，被告現在黃昏市場擔任交通指揮，一日300元，
    每月收入約9,000元等情，業為兩造所不爭，另本院依職權
    函調兩造之財產所得資料結果，原告並無薪資所得或財產申
    報資料，被告則有房屋、土地及汽車各一筆之申報資料，本
    院審酌上情，並參酌本件車禍被告酒後逆向行駛肇事，過失
    情節重大，原告對於本件車禍發生並無過失、原告受傷情形
    等一切情狀，認本件原告所得請求之精神慰撫金以25萬元為
    適當。
  (四)按強制汽車責任保險之保險人依本法規定給付之保險金，視
    為加害人或被保險人損害賠償金額之一部分；加害人或被保
    險人受賠償請求時，得扣除之，強制汽車責任保險法第30條
    定有明文。本件原告得向被告請求之損害內容為：(1)醫療費
    用17, 440元；(2)必要看護費用54,000元；(3)機車修復費用
    5,060元，(4)精神慰撫金25萬元，共計326,500元，而原告已
    領取之汽車強制責任保險金31,212元，兩造同意予以扣除，
    則本件原告尚得向被告請求之損害賠償金額為295,288元。
  (五)綜上所述，原告本於侵權行為之法律關係，起訴請求被告給
    付295,288元及自附帶民事起訴狀繕本送達翌日即93年11月
    12日起至清償日止，按週年利率百分之五計算之利息，為理
    由，應予准許，其逾此部分之請求，為無理由，應予駁回。
四、本件判決原告勝訴部分，所命給付之金額未逾50萬元，依民
    事訴訟法第389條第1項第5款之規定，本院應依職權宣告假
    執行；又被告陳明願供擔保免為假執行，經核並無不合，爰
    酌定相當擔保金額准許之。至於原告敗訴部分，其假執行之
    聲請即無宣告之依據，應併予駁回。
五、訴訟費用負擔、假執行及免為假執行宣告之依據：民事訴訟
    法第79條、第85條第2項、第389條第1項第5款、第392條第2
    項。
中    華    民    國    95    年    3     月    27    日
                  民事第三庭    法  官  陳毓秀
正本係照原本作成。
如對本判決上訴，須於判決送達後20日內向本院提出上訴狀。
中    華    民    國    95    年    3     月    27    日
                                書記官


司法院資訊處製作；財團法人民間司法改革基金會備份。
